臺灣高等法院刑事裁定　　　　　　　　　94年度聲再字第41號
　　再審聲請人　　臺灣高等法院檢察署檢察官
　　被　　　告　　甲○○
　　被　　　告　　乙○○
　　被　　　告　　丙○○
上列再審聲請人因被告詐欺案件，對於本院92年度上易字第3681
號，中華民國93年3月31日第二審確定判決（第一審案號：台灣
台北地方法院91年度易字第1219號，起訴案號：台灣台北地方法
院檢察署90年度調偵字第485號、第486號），聲請再審，本院裁
定如下：
    主  文
再審之聲請駁回。
    理  由
一、再審聲請意旨略以：
（一）本件告訴人等於本院原確定判決程序審理時，曾向承審法
      官聲請向台北縣政府調取建築師設計平面圖，藉以證明建
　　　築師依設計平面圖計算而得預售廣告所示使用面積，公共
　　　面積合計等坪數應相符合。若兩者不相符，絕非自然之合
  　　理誤差，而是人為之不合理誤差，被告等顯然自始即具有
　　　欺騙告訴人之故意，惟原審審理時，並未依告訴人之聲請
　　　而調取上開設計平面圖，顯然有應調查之證據而未予調查
  　　之違法，即有重要而足以影響原判決之證據漏未審酌之情
　    事。
（二）被告等將當層樓梯間屬公共性質面積併入室內面積後再計
　　　算公共設施之比例，殊屬不當。且樓（電）梯間本來就是
　　　供不特定第三人通行之用，理應登記為公共設施方為合理
　　　。又基於一般消費者之認知，平面圖所指的使用面積極易
　　　被解讀為區分所有建物的專有部分面積。此引人錯誤，虛
　　　偽不實之廣告文宣品，廣告平面圖及買賣契約條款等被告
　　　均未解釋及說明，任令告訴人誤信而與其訂約，顯見被告
　　　等係出於詐騙之故意。
（三）台灣台北地方法院91年度易字第1219號判決書所載「環湖
　　　建物連線距離為253 公尺為中庭寬度」云云，係錯誤引用
　　　。而台灣高等法院判決書引用第一審判決書載之證據及理
　　　由而為無罪判決之諭知。中庭寬度應為判決書所載環湖建
　　　築物之直線距離為144 公尺而非沿水池坡崁曲線距離253
      公尺，寬僅144公尺的中庭，預售廣告卻虛偽不實，誇大
      為「留有寬200 米的中庭，仁愛路3 倍寬」益見被告等
      人有不法所有之意圖。
（四）本件系爭建物，基地面積為15152 平方公尺，故法定空地
　　　應為6060.80平方公尺，惟實際留設定之空地面積為12316
      平方公尺，顯然已高於法定空地面積。且法定空地其所有
      權應由全體住戶所共有、共享，但由上述情形以觀，法定
      空地面積少了近千坪，顯然不是判決書上所稱僅有百分之
      一之誤差，應屬容許範圍之情形，故原判決未詳為調查，
      遽爾為被告無罪之判決，顯然有應於審判期日調查之證據
      而未予調查之違法。
（五）建物權狀登記之室內使用面積和買賣契約及預售廣告上之
　　　內容相去甚遠，致使各戶室內使用面積縮減，公共面積相
      對增加，而與買賣契約及預售廣告之內容不符。故原判決
      書上所稱「實際屋內可使用面積於百分之二誤差，至擴大
      公設比例，亦無陷於錯誤之情事」之認定亦與事實不符。
（六）告訴人丁○○所提出之再審聲請狀則隨文檢附，併請審酌
      。
（七）綜上所述，原判決維持一審諭知被告等無罪之判決，顯然
　　　有違背法令之情事，爰依刑事訴訟法第422 條第1、2 款
      之規定聲請再審。
二、本件再審聲請意旨載稱：本院原確定判決維持第一審諭知被
    告無罪之判決，顯然有違背法令之情事，爰依刑事訴訟法第
    四百二十二條第一款、第二款之規定聲請再審云云。（參見
    聲請意旨（七）所載）
三、按刑事訴訟法第四百二十二條第一款、第二款固規定：有罪
    、無罪、免訴或不受理之判決確定後，有左列情形之一者，
    為受判決人之不利益，得聲請再審：一有第四百二十條第一
    項第一款、第二款、第四款或第五款之情形者。二受無罪或
    輕於相當之刑之判決，而於訴訟上或訴訟外自白，或發現確
    實之新證據，足認其有應受有罪或重刑判決之犯罪事實者。
    次按同法第四百二十條第一項第一款、第二款、第四款、第
    五款亦分別規定：有罪之判決確定後，有左列情形之一者，
    為受判決人之利益，得聲請再審︰一原判決所憑之證物已證
    明其為偽造或變造者。二原判決所憑之證言、鑑定或通譯已
    證明其為虛偽者。四原判決所憑之通常法院或特別法院之裁
    判已經確定裁判變更者。五參與原判決或前審判決或判決前
    所行調查之法官，或參與偵查或起訴之檢察官，因該案件犯
    職務上之罪已經證明者，或因該案件違法失職已受懲戒處分
    ，足以影響原判決者。且其中同法第四百二十條第一項第一
    款、第二款及第五款情形，依同條第二項規定尚須能證明經
    判決確定或其刑事訴訟法不能開始或續行非因證據不足者為
    限，始得聲請再審。另按對於受無罪判決人，以其於訴訟外
    自白應受有罪判決之犯罪事實，聲請再審時，法院就此聲請
    ，雖不待證明其自白確與事實相符，或別無瑕疵，始得為開
    始再審之裁定，而受判決人曾否有此自白，自應先加調查，
    必須有此自白，始可認為有再審理由，否則再審原因不具備
    ，即應對其聲請駁回。（最高法院二十八年度抗字第三七號
    判例參照）再按同法第四百二十二條第二款以發見確實之新
    證據為理由聲請再審者，係指該證據存在於判決以前，發見
    於判決以後，就其本身形式上觀察，不須經調查程序顯然可
    認為足以動搖原確定之判決者而言。（最高法院四十五年度
    台抗字第十三號判決參照）
四、關於聲請意旨所稱「依據刑事訴訟法第四百二十二條第一款
    之規定聲請再審云云部分」：經查：
（一）刑事訴訟法第四百二十二條第一款乃針對有罪、無罪、免
      訴或不受理之判決確定後，有左列情形之一者，為受判決
      人之不利益，得聲請再審：一有第四百二十條第一項第一
      款、第二款、第四款或第五款之情形者所設得聲請再審之
      規定；而同法第四百二十條第一項第一款、第二款、第四
      款、第五款則分別規定：有罪之判決確定後，有左列情形
      之一者，為受判決人之利益，得聲請再審︰一原判決所憑
      之證物已證明其為偽造或變造者。二原判決所憑之證言、
      鑑定或通譯已證明其為虛偽者。四原判決所憑之通常法院
      或特別法院之裁判已經確定裁判變更者。五參與原判決或
      前審判決或判決前所行調查之法官，或參與偵查或起訴之
      檢察官，因該案件犯職務上之罪已經證明者，或因該案件
      違法失職已受懲戒處分，足以影響原判決者等情，有如前
      開說明
（二）次查檢察官依據上開刑事訴訟法第四百二十二條第一款之
      規定聲請再審，惟查遍查本件聲請再審卷宗，發現檢察官
      空言主張原確定判決符合「１、原判決所憑之證物已證明
      其為偽造或變造」、「２、原判決所憑之證言、鑑定或通
      譯已證明其為虛偽」。「３、原判決所憑之通常法院或特
      別法院之裁判已經確定裁判變更」、「４、參與原判決或
      前審判決或判決前所行調查之法官，或參與偵查或起訴之
      檢察官，因該案件犯職務上之罪已經證明者，或因該案件
      違法失職已受懲戒處分，足以影響原判決」等情，然迄未
      附具任何證據或證物以資本院認定。
（三）綜上，再審聲請人並未附具原判決所憑之證物已證明其為
      偽造或變造、原判決所憑之證言、鑑定或通譯已證明其為
      虛偽、原判決所憑之通常法院或特別法院之裁判已經確定
      裁判變更、參與原判決或前審判決或判決前所行調查之法
      官，或參與偵查或起訴之檢察官，因該案件犯職務上之罪
      已經證明者，或因該案件違法失職已受懲戒處分，足以影
      響原判決之任何證明，則其以原確定判決符合刑事訴訟法
      第四百二十二條第一款之規定聲請再審，即與上述法定得
      聲請再審要件不相符合。
五、關於聲請意旨所稱「依據刑事訴訟法第四百二十二條第二款
    之規定聲請再審云云部分」：經查：
（一）刑事訴訟法第四百二十二條第二款乃針對受無罪或輕於相
      當之刑之判決，而於訴訟上或訴訟外自白，或發現確實之
      新證據，足認其有應受有罪或重刑判決之犯罪事實者所設
      得聲請再審之規定。
（二）經查遍觀本件再審聲請意旨，得知聲請內容並無隻字片語
      有提及「被告於訴訟上或訴訟外自白其應受有罪判決之犯
      罪事實，因而，足認其有應受有罪或重刑判決之犯罪事實
      」之情形。
（三）另查至於本件是否符合「發現確實之新證據，足認被告有
      應受有罪或重刑判決之犯罪事實」之要件一節。茲查聲請
      意旨雖指稱原確定判決有漏未斟酌證據、所為認定與事實
      不符及說理未明等諸多違誤之情形，此有再審聲請書可參
      。然衡其情形，均非就其聲請意旨所稱內容本身形式上觀
      察，不須經調查程序顯然可認為足以動搖原確定之判決者
      而言。換言之，即非所謂「發現確實之新證據」。
（四）綜上，聲請意旨所稱內容，亦與刑事訴訟法第四百二十二
      條第二款所定：「發現確實之新證據，足認其有應受有罪
      或重刑判決之犯罪事實」之要件有所不符。
六、總合以上所述，本件再審聲請人所為之主張，因與所稱再審
    原因不合。本件再審聲請之程序違背規定，應以裁定駁回之
    。
七、據上論斷，應依刑事訴訟法第四百三十三條，裁定如主文。
中　　華　　民　　國　　94　　年　　4 　　月　　8　　日
　　　　　　　　　刑事第十二庭審判長法　官　李文成
　　　　　　　　　　　　　　　　　  法　官　王復生
　　　　　　　　　　　　　　　　　  法　官　周盈文
以上正本證明與原本無異。
不得抗告。
                                    書記官　余姿慧
中　　華　　民　　國　　94　　年　　4 　　月　　8　　日
